【裁判字號】    90,訴,603
【裁判日期】    900730
【裁判案由】    毒品危害防制條例
【裁判全文】
臺灣桃園地方法院刑事判決                            九十年度訴字第六三號
    公  訴  人  臺灣桃園地方法院檢察署檢察官
    被      告  丁○○
    指定辯護人  本院公設辯護人  丙○○
右列被告因毒品危害防制條例案件，經檢察官提起公訴（九十年度偵字第三五九六號
），本院判決如左：
        主  文
丁○○連續販賣第一級毒品，處有期徒刑拾貳年。扣案之第一級毒品海洛因包〔經
混合裝成壹大包，另貳包僅餘殘渣，包檢驗後合計淨重壹點陸公克（包裝重零點
柒肆公克），純度百分之柒壹點捌陸，純質淨重壹點壹柒公克〕沒收銷燬之；因販賣
第一級毒品犯罪所得之財物新臺幣伍仟元均沒收，如全部或一部不能沒收時，以其財
產抵償之。
        事  實
一、丁○○意圖販賣第一級毒品海洛因圖利，並基於概括之犯意，先於民國八十九年
    聖誕節之後、在九十年元旦之前之八十九年年底某日晚間十時許，在桃園縣桃園
    市建國國小側門邊，以一包新臺幣（下同）二千元之價格，販賣一包第一級毒品
    海洛因予乙○○；又於九十年農曆春節（按即九十年一月二十四日）過後之一月
    底某日下午三、四時許，在桃園縣大溪鎮○○路與大同街口處，再以一包三千元
    之價格，販賣一包第一級毒品海洛因予乙○○。嗣於九十年二月二十二日上午十
    一時許，乙○○在桃園縣桃園市○○○路之大興橋上為警查獲，經警方規勸曉諭
    後，乙○○乃供出海洛因之來源係購自丁○○，且願意配合警方查緝丁○○，乙
    ○○隨即在警方監控下打電話向丁○○佯稱要再購買五千元之海洛因，並約定於
    同日下午一時許，在桃園縣大溪鎮○○路與大同街口處進行交易，雙方約定完妥
    後，警方即帶同乙○○至現場埋伏，乙○○並事先告知警方丁○○所駕駛自用小
    客車之車號及顏色，於同日下午一時許，丁○○駕駛車牌號碼Ｖ三─五八０一號
    自用小客車，並攜帶一包分裝妥且欲以五千元之價格販賣予乙○○之海洛因（毛
    重一．二公克），前往上述約定地點欲將該包海洛因販賣予乙○○，埋伏警員見
    機不可失即上前並前後包抄，丁○○見狀況不對，旋將所攜帶之上開一包海洛因
    塞在車上之置物箱內，但仍為警查獲，而販賣未遂，並扣得上開海洛因一包（毛
    重一．二公克），丁○○另帶同警方至桃園縣桃園市○○○街四十三號其租屋處
    起獲供施用海洛因所使用之研磨機一台（按該研磨機係供將葡萄糖磨碎後，摻在
    海洛因內，再一起放入香煙內吸食之方式施用海洛因）及施用安非他命所用之吸
    食器二組，又於同日下午三時三十分許，再帶同警方至桃園縣八德市田心仔二十
    號其女友住處，起獲供其自己施用之海洛因一包（毛重０．八公克）、施用後僅
    剩海洛因殘渣之塑膠袋一個及供施用海洛因所使用之分裝袋二個（丁○○涉犯施
    用第一級毒品及第二級毒品罪嫌，另經本院分別判處有期徒刑八月、三月，應執
    行有期徒刑十月），上開扣案之海洛因白粉一包（毛重一．二公克）、海洛因白
    粉一包（毛重０．八公克）及含海洛因白粉殘渣之塑膠袋一個共計三包，經送請
    法務部調查局鑑驗，該局未先就各包分別秤其重量，即因為鑑驗平均純度遂裝成
    一包均勻混合後一起秤重並檢驗平均純度，經鑑驗結果，上開三包白粉均含第一
    級毒品海洛因成分〔檢驗後合計淨重一．六三公克（包裝重０．七四公克），純
    度百分之七一．八六，純質淨重一．一七公克〕。
二、案經內政部警政署航空警察局移送臺灣桃園地方法院檢察署檢察官偵查起訴。
        理  由
一、訊據被告丁○○固坦承於前揭時地在車上被扣得一包毛重一．二公克之海洛因，
    另在八德市田心仔二十號扣得一包毛重０．八公克之海洛因及只剩海洛因殘渣之
    塑膠袋一個等情，惟矢口否認有右揭販賣海洛因之犯行，辯稱：我是帶乙○○去
    ，由我拿錢給梁華明，梁華明再拿毒品給我，我再拿給乙○○，乙○○並非跟我
    買海洛因，我只是幫他向梁華明調貨，當天我是要去載乙○○去見梁華明，結果
    警察就來了，扣案一．二公克之毒品是自己要用的云云。經查，右揭事實：
  (一)業據被告丁○○於警訊及檢察官偵查中供承：「（你有無販賣毒品海洛因？）平
    日有熟識的朋友缺貨（海洛因）時，就會打電話向我調拿，多為少數約是新臺幣
    幾千元不等；〔如何交易取貨（毒品海洛因）？〕大都是朋友打電話來，談好數
    量、價錢、約好地點，我再開車拿去給他（見偵查卷第五頁正面）；〔本（二十
    二）日本局在你車內及住處查獲之二公克海洛因，你要販賣何人？價錢為何？〕
    我今天是準備將車內那一．二公克（警方第一次查獲之海洛因）賣給乙○○，談
    好以新臺幣五千元價錢交易，約在介壽路及大同街口交易，但未及交易就被警察
    查獲（見偵查卷第五頁背面、第六頁正面）；（警訊內容？）實在，有看過，（
    警察對你有無不法？）沒有，（警察在你車上尋獲之海洛因你係何用意？）我當
    時要拿去賣給乙○○，（他何時談到要向你買毒？）今日快中午時，他電告我說
    向我買，：：：我預計這包一．二公克要賣他五千元，（他打那門電話向你購毒
    品？）0000000000；（乙○○向你購毒次數？）好幾次，（你的海洛
    因除向梁華明購買以外，還有向他人買？）均向梁華明買，每次約買二萬元左右
    ，有人要時再向我買，沒賺多少錢（見偵查卷第二十二頁正面至第二十三頁正面
    檢察官訊問筆錄）；（你與乙○○是何關係？）同學，（你跟梁華明買，一次二
    萬元是多重？）二錢多，（約賺多少錢？）只能賺到自己用的開銷，我一次買二
    萬元，約能賺到自己用的錢（見偵查卷第二十九頁背面、第三十頁正面檢察官訊
    問筆錄）」等語不諱。
  (二)核與證人乙○○於檢察官偵查及本院審理時證述：「（與丁○○之誼？）同學，
    （何時吸海洛因？）八十九年底，和丁○○買，（如何向他買？）因係同學，知
    其有門路，故向其買之，打電話0000000000向他聯絡，（共買幾次？
    ）二次，（二月二十二日有和他約買海洛因？）有，（和他買，他賺多少？）知
    他有賺，但不知賺多少，（有何補充？）最後一次二月二十二日是和警察配合釣
    丁○○出來，當天，並沒想買，之前二次，是我自己買，約二、三千元（見偵查
    卷第五十九頁背面、第六十頁正面）；（你有無向丁○○買過毒品海洛因？）有
    ，（你是何時向被告買過毒品？）八十九年年底聖誕節之後元旦之前買過一次、
    九十年在農曆過年後之一月底有買過一次，前後買過二次，（價錢多少？）第一
    次買二千元、第二次買三千元，（購買數量多少？）每次均是一包，回家沒有再
    秤重量，前後這一包重量不一樣，三千元的那一包比較大包，（前後二次交易地
    點於何處？）第一次是在桃園市建國國小側門邊，時間是在晚上約十點，第二次
    是與被查獲的地點一樣，是大溪鎮○○路、大同街口，時間在下午三、四點，（
    你如何與他聯絡購買海洛因？）每次打行動電話0000000000號給他，
    然後再約定買多少錢、何處交易，（被告如何被查獲？）我於九十年二月二十二
    日上午十一點在桃園市○○○路之大興橋上被警查獲，然後警方要我供出上手並
    要我配合去查獲他，（如何約被告交易以查獲他？）於當日十一點半時打電話跟
    他說要買五千元的毒品，並約他在大溪鎮○○路、大同街口交易，當時沒有要與
    他購買之意思，是為配合警方查獲被告，我有告訴警方被告是住在八德市田心仔
    二十號，該處距離大溪鎮○○路、大同街口只有約一百公尺，並有告訴警方被告
    駕駛之車號及顏色，被告只能自大同街口開出來，他開出來就被警方前後包抄（
    見本院九十年六月十一日訊問筆錄）」之情節相符。
  (三)並經證人即內政部警政署航空警察局刑事組偵查員甲○○於本院調查時結證：「
    （本件是如何查獲被告？）當時接獲線報，就去桃園市○○○街某大樓監控，然
    後發現似有人與乙○○交易毒品，然後一路跟監，到大興橋時把他攔下，並見他
    自自小客車上丟一包東西出來到河裡，該包東西沒有扣案，見他身上有針孔，並
    查出乙○○有多項毒品前科，他願意提供線索，帶我們去被告住處埋伏，然後乙
    ○○在大興橋上主動打電話給被告說要買毒品，並約被告在大溪鎮○○路、大同
    街口交易，就帶同乙○○去現場埋伏，就查獲被告；毒品一．二公克是被告看到
    我們上前，把東西塞在車內置物箱內查獲的（見本院九十年六月十一日訊問筆錄
    ）」等情無訛。
  (四)本件係證人乙○○經警查獲後供出毒品來源，並在警員監控下佯約被告購毒，被
    告依約攜帶毒品海洛因前往交易，始經警方埋伏查獲，從而被告顯有販賣海洛因
    之犯意及行為，否則斷無在約定時間、地點攜帶一包海洛因白粉（毛重一．二公
    克）前往交易之理，而上開扣案之白粉一包（毛重一．二公克），與其後被告帶
    同警方至其女友前揭住處，所起獲供其自己施用之海洛因白粉一包（毛重０．八
    公克）及施用後僅剩海洛因白粉殘渣之塑膠袋一個共計三包，經送請法務部調查
    局鑑驗，該局未先就各包分別秤其重量，即因為鑑驗平均純度遂裝成一包均勻混
    合後一起秤重並檢驗平均純度，經鑑驗結果，上開三包白粉均含第一級毒品海洛
    因成分〔檢驗後合計淨重一．六三公克（包裝重０．七四公克），純度百分之七
    一．八六，純質淨重一．一七公克〕，業經證人即法務部調查局檢驗人員闕山仲
    到庭結證屬實（見本院九十年七月九日審判筆錄），並有法務部調查局鑑定通知
    書影本一紙附卷可稽。
  (五)綜觀被告丁○○及證人乙○○、甲○○等人之上開陳述，其等陳述明確，並無瑕
    疵，相互印證，情節合，並佐以在被告所駕駛之自用小客車上扣案之一包毒品
    海洛因為憑，足認被告確有前揭販賣第一級毒品海洛因予乙○○二次既遂、一次
    未遂之犯行，至為明灼，被告所辯前情，顯係臨訟畏罪翻異飾卸之詞，自不足採
    。又毒品危害人體健康至深且鉅，且為社會治安之禍源，我政府近年來對販賣毒
    品者非但定有重法處罰，並迭經檢警憲調等治安機關嚴厲查緝，價格昂貴且得來
    不易，被告果若非有營利之意圖，並確實有利可圖，豈甘冒重刑處罰之危險而予
    販賣，且依被告供承其一次購得二萬元之海洛因予以販賣後，能賺到供自己花用
    之開銷，已如前述，足見被告有營利之意圖，亦至為明顯。綜上，本件事證明確
    ，被告犯行堪以認定。
二、海洛因係第一級毒品，被告意圖營利予以販賣，核被告第一、二次販賣海洛因部
    分，係犯毒品危害防制條例第四條第一項之販賣第一級毒品罪；至被告於九十年
    二月二十二日下午一時許，販賣海洛因部分，因乙○○係在警方監控下偽稱欲購
    買，乙○○並無購毒之真意，惟被告既有販毒之故意且依約攜帶毒品海洛因前往
    交易，詳如上述，被告即已著手實施販毒之行為，縱因乙○○究無實際購毒之真
    意，且被告於攜帶毒品到達現場時旋經埋伏之警員當場逮捕致未完成買賣毒品之
    行為，然被告之行為已著手販賣毒品而未遂，此部分僅應論以毒品危害防制條例
    第四條第五項、第一項之販賣第一級毒品未遂罪。被告販賣毒品海洛因前之持有
    毒品海洛因之低度行為，應為販賣之高度行為所吸收，不另論罪。被告先後二次
    販賣毒品海洛因既遂之犯行、一次販賣毒品海洛因未遂之犯行，時間緊接，手段
    雷同，所犯又係基本犯罪構成要件相同之罪，顯係基於概括之犯意為之，應依刑
    法第五十六條連續犯之規定，按情節較重之第二次販賣部分論以販賣第一級毒品
    既遂一罪，因販賣第一級毒品之法定本刑為死刑或無期徒刑部分依法不得加重，
    故僅就併科罰金刑部分加重其刑。又因被告所販賣第一級毒品海洛因之次數非頻
    繁，數量、金額亦不多，獲利應極為有限，情節尚非重大，是其所犯，情輕法重
    ，尚堪憫恕，雖科以法定最低度之刑，猶嫌過重，合依刑法第五十九條之規定，
    酌量減輕其刑。公訴意旨另指被告尚有販賣毒品海洛因予其他友人，惟遍查卷內
    資料，並無公訴人所指除乙○○以外，另有向被告購買海洛因之友人之姓名、年
    籍、住址以供查證，本院復查無其他積極證據足以證明被告另涉有此部分意圖營
    利販賣海洛因之犯行，因公訴意旨認此部分與前開有罪部分具有連續犯之裁判上
    一罪關係，爰不另為無罪之諭知，附此敘明。爰審酌被告之素行、販賣毒品之次
    數、數量及犯罪後之態度等一切情狀，量處如主文所示之刑，以資懲儆。前揭扣
    案之第一級毒品海洛因共計三包，經送請法務部調查局鑑驗，因該局未先就各包
    分別秤其重量，即為鑑驗平均純度予以裝成一包均勻混合後一起秤重並檢驗平均
    純度〔檢驗後合計淨重一．六三公克（包裝重０．七四公克），純度百分之七一
    ．八六，純質淨重一．一七公克〕，從而已無從析離何者係被告欲販賣予乙○○
    之部分及其純度與純質淨重，爰就本件查獲之上開三包第一級毒品海洛因，均依
    毒品危害防制條例第十八條第一項前段之規定宣告沒收銷燬之；被告先後以二千
    元、三千元販賣毒品海洛因二次既遂，以此計算，其因販賣毒品海洛因犯罪所得
    財物，總計為五千元，應依毒品危害防制條例第十九條第一項之規定諭知沒收，
    如全部或一部不能沒收時，以其財產抵償之。另扣案之研磨機一台、吸食器二組
    及分裝袋二個，與本案販賣毒品海洛因罪無關，故不予宣告沒收。
據上論斷，應依刑事訴訟法第二百九十九條第一項前段，毒品危害防制條例第四條第
一項、第十八條第一項前段、第十九條第一項，刑法第十一條、第五十六條、第五十
九條，判決如主文。
本案經檢察官羅秀蓮到庭執行職務。
中      華      民      國    九十      年      七      月     三十     日
                                臺灣桃園地方法院刑事第六庭
                                      法  官  曾  家  貽
右正本證明與原本無異。
如不服本判決，應於判決送達後十日內，向本院提出上訴狀。
                                      書記官  王  元  宏
中      華      民      國    九十      年      八      月      一      日
附論罪科刑依據之法條：
毒品危害防制條例第四條第一項：
製造、運輸、販賣第一級毒品者，處死刑或無期徒刑；處無期徒刑者，得併科新臺幣
一千萬元以下罰金。


司法院資訊處製作；財團法人民間司法改革基金會備份。
